【裁判字號】    89,台上,4849
【裁判日期】    890811
【裁判案由】    公共危險
【裁判全文】
最高法院刑事判決                              八十九年度台上字第四八四九號
    上  訴  人  甲○○
    選任辯護人  連阿長律師
右上訴人因公共危險案件，不服臺灣高等法院，中華民國八十七年六月八日第二審更
審判決（八十五年度上更(一)字第一號，起訴案號：臺灣臺北地方法院檢察署八十三年
度偵字第六八三五號），提起上訴，本院判決如左：
    主  文
原判決撤銷，發回台灣高等法院。
    理  由
本件原判決認定上訴人甲○○係通成通運股份有限公司（下稱通成公司）營業大貨車
司機，於民國八十二年間曾因業務過失傷害案件，經臺灣宜蘭地方法院於八十二年八
月三日判處有期徒刑四月，如易科罰金以三十元折算一日，上訴經臺灣高等法院駁回
確定，於八十三年一月十九日易科罰金執行完畢；於八十三年二月三日二十一時三十
分許，駕駛該公司所有車號ＧＪ－二二一號營業大貨車，沿北部濱海公路由基隆往宜
蘭方向行駛，行經臺北縣貢寮鄉○○村○○街二十一號門前，與駕駛車號ＴＶ－四七
五○號自用小客車於同方向在前行駛之公路警察局福隆分隊隊員鄧欽聖，因超車爭執
，發生口角，而啟糾葛，上訴人旋即續向前行，經民眾報案由臺北縣警察局瑞芳分局
警員呂榮立、王彥仁前去處理，追至宜蘭縣境梗枋地磅處，始攔獲上訴人駕駛之大貨
車，並因取走上訴人之行車執照，而引起上訴人不滿，乃以車上無線電呼叫在北部濱
海公路行駛之營業大型車同業之成年駕駛數人（真實姓名、年籍均不詳，未據起訴）
陸續駛至現場，並與該等大型車駕駛人基於共同犯意之聯絡，向臺北縣警察局瑞芳分
局福隆派出所抗議，約於當日晚上十一時許，由該等駕駛人將所駕駛之大型車輛駛至
臺北縣貢寮鄉○○村○○街廿一號前，聚集圍堵佔用雙向車道，壅塞交通，致北部濱
海公路宜蘭至基隆間之公路運輸僅可容納小客車單向通行，無法雙向會車及容納大型
車輛通過，而中斷達三小時之久，致生往來之危險等情，因而維持第一審法院論處上
訴人共同壅塞道路致生往來危險（累犯）罪刑（處有期徒刑五月）之判決，駁回上訴
人在第二審之上訴，固非無見。
惟查：（一）有罪判決書，應記載認定犯罪事實所憑之證據及其認定之理由，刑事訴
訟法第三百十條第一款定有明文，而認定事實所憑之證據，須確實存在，倘判決書內
所記載之證據，與卷內筆錄或證物之內容不相適合，則其判決之根據，實際上並不存
在，自屬採證違法。證人王進忠、吳振輝在偵查中係證稱：「砂石車要超（筆錄誤載
為『抄』，下同）車，當地是彎道雙黃線，就不讓他超，到了我家門口，那司機停在
我們車旁，併排停車，我們下車，那司機用無線電呼叫器呼叫來了四部砂石車，我們
與他理論，有人用石頭丟砂石車把擋風玻璃弄壞，後來砂石車走了，因為當時許多人
圍在旁邊」（王進忠部分，見偵查卷第二三二頁背面）、「我在買東西，看到王進忠
和一個司機在吵架，我拿一個石頭丟玻璃就跑了，因為看砂石車不順眼，它們擋在路
中央，太過份，我丟了石頭就跑了」（吳振輝部分，見同上卷第二三三頁），俱未敘
及北部濱海公路遭大型車輛恣意停放於路上，造成道路壅塞，致使小客車無法雙向會
車及大型車無法通行等情，原判決理由內說明：『現場確因前述大型車輛到場聲援，
恣意將車停置路上，僅容小客車可單向通行之間距，造成道路壅塞，致小客車無法雙
向會車及大型車無法通行之情況，亦據證人王進忠、吳振輝於檢察官偵訊中結證明確
」，顯與上引筆錄之記載不相適合。再者證人吳進財、吳燕昌、吳振輝、陳春吉、王
進福、王進忠、周林興、柳運祥、鍾俊傑等人於警訊係供證八十三年二月三日晚間九
時四十分許，在臺北縣貢寮鄉○○村○○街二一號前，目睹鄧欽聖下車與上訴人理論
，上訴人以呼叫器呼叫，旋有二、三部卡車駛來停在路邊，俟上訴人所駕大貨車之玻
璃被砸，上訴人及其他卡車駕駛人始見狀離去等情（見偵查卷第三八頁、第四一頁背
面、第四三頁、第四七頁、第五七頁、第六十頁背面、第六四頁背面、第七六頁背面
、第七九頁），均未述及台北縣警察局瑞芳分局警員呂榮立、王彥仁接獲報案後前往
處理，追至宜蘭縣境梗枋地磅處，攔獲上訴人所駕大貨車，而取走甲○○之行車執照
，上訴人乃以車上無線電呼叫在北部濱海公路行駛之營業大型車同業之成年駕駛數人
陸續駛至現場等情況，而上訴人在第一審法院審理時，復供稱：「我是在被打破玻璃
時有用無線電」（見第一審卷第一九八頁），原判決竟依憑上開證人及上訴人之供述
，於事實欄認定：「甲○○在宜蘭縣境梗枋地磅處，以車上無線電呼叫在北部濱海公
路行駛之營業大型車同業之成年駕駛陸續駛至現場」，即與上引筆錄之記載不符。又
偵查卷內相片十三幀，每幀一車，並不能證明有二車併排或堵塞全部雙向車道之事實
（偵查卷頁一二六－一三四），又其中第一二六頁及第一三二頁照片所示停車位置似
在路邊，現場圖（同卷頁一三三、一三四）所示自用客車與大貨車併排停放，則係描
繪八十三年二月三日晚間九時三十分許上訴人與鄧欽聖下車理論時之停車狀況，是否
與當晚十一時許之多車堵路有關﹖原判決竟引用上開證據資為認定當晚十一時許壅塞
交通之論據，顯有證據上理由矛盾之違誤，本院前次發回意旨即已指摘及此，原判決
仍未補正，以致原有瑕疵依然存在。（二）有罪之判決書，對被告有利之證據不採納
者，應說明其理由，為刑事訴訟法第三百十條第二款所明定。故有罪判決書對於被告
有利之證據，如不加採納，必須說明其不予採納之理由，否則即難謂無判決不備理由
之違誤。證人鄧志人、陳坤和證稱：「是陳坤和掛電話給我，我們二人開車到梗枋地
磅將甲○○載回忠孝醫院就醫，當天也無到派出所報案，我們約十二時快要一時到達
那邊，回台北快要清晨，當時褔隆那邊路況應該流暢，雙向都可以，雖然車輛多一點
，但還很流暢」（鄧志人部分，見原審卷第三十頁）「車子是由我及甲○○開的，有
無線電設備，但不能用，我到現場時，他（指上訴人）在車上休息，我看到車子窗戶
被打破，後來車子也是我開回來，甲○○由林子民開自用車載回來忠孝醫院就醫，到
台北已經早上六時左右」（陳坤和部分，見同上卷第三十頁背面、第三二頁背面），
如若無誤，則上訴人駕駛大貨車所裝置之無線電設備似已不能使用，而事發當時北部
濱海公路褔隆路段似猶可通行，原判決就此有利於上訴人之證據不予採納，竟未說明
理由，自有判決不備理由之違法。以上，或係上訴意旨所指摘，或為本院得依職權調
查之事項，應認原判決仍有撤銷發回更審之原因。
據上論結，應依刑事訴訟法第三百九十七條、第四百零一條，判決如主文。
中      華      民      國    八十九    年      八      月     十一     日
                              最高法院刑事第一庭
                                  審判長法官  施  文  仁
                                        法官  張  淳  淙
                                        法官  林  永  茂
                                        法官  蕭  仰  歸
                                        法官  洪  文  章
      右正本證明與原本無異
                                              書  記  官
中      華      民      國    八十九    年      八      月     十七     日


司法院資訊處製作；財團法人民間司法改革基金會備份。
